最高法院刑事判決　　　　　　　九十六年度台上字第四一四號
上　訴　人　甲○○
上列上訴人因違反毒品危害防制條例案件，不服台灣高等法院高
雄分院中華民國九十五年十一月十四日第二審更審判決（九十五
年度上更(一)字第二五○號，起訴案號：台灣高雄地方法院檢察署
九十四年度偵字第八四二四號），提起上訴，本院判決如下：
    主  文
上訴駁回。
    理  由
按刑事訴訟法第三百七十七條規定，上訴於第三審法院，非以判
決違背法令為理由，不得為之。是提起第三審上訴，應以原判決
違背法令為理由，係屬法定要件。如果上訴理由狀並未依據卷內
訴訟資料，具體指摘原判決不適用何種法則或如何適用不當，或
所指摘原判決違法情事，顯與法律規定得為第三審上訴理由之違
法情形，不相適合時，均應認其上訴為違背法律上之程式，予以
駁回。本件原判決撤銷第一審之科刑判決，改判仍論上訴人甲○
○以共同連續販賣第一級毒品，累犯罪，處有期徒刑拾貳年，褫
奪公權捌年，並為相關從刑之諭知。係依憑上訴人直承：與已定
讞被告吳佳儒（經原審法院另案判處有期徒刑十年確定）交付毒
品予郭淑芬止癮不諱，參酌證人郭淑芬證以：於民國九十四年初
，先後二至三次以新台幣（下同）二或三千元向吳佳儒及上訴人
購買第一級毒品海洛因；證人即共同正犯吳佳儒供證：九十四年
二月十六日，有人打上訴人之0000000000號電話，說
是朋友介紹，要拿二、三千元之毒品，伊向上訴人提及此事後，
上訴人表示其認識該朋友，沒有關係，伊才拿毒品至約定地點；
證人即本件查緝之員警彭志嘉、許有甫證稱：伊等依檢舉特徵，
查獲吳佳儒後，吳佳儒供認：是上訴人要伊送貨云云，並帶伊等
至上訴人住所時，剛好遇見高雄市政府警察局三民第二分局員警
持票搜索上訴人各等語，及法務部調查局九十四年六月二十日調
科壹字第220020156 號鑑定通知書（記載扣案之白粉一包，經送
鑑定結果，係第一級毒品海洛因，驗後淨重○．三二公克，空包
裝重○．二二公克），扣案之第一級毒品海洛因一包等證據資料
，而為論斷，已敘述其所憑之證據及認定之理由。而以上訴人否
認有共同連續販賣第一級毒品之犯行，及辯稱：伊是與郭淑芬合
資向「王坤鎮」購買毒品，若有先拿毒品給郭淑芬，亦未收款，
俟事後再自合資購買毒品之款項扣回，又吳佳儒於九十四年二月
十六日下午五時被查獲之犯行，係其個人所為，因伊於當日下午
四時許，即因施用毒品案件遭警逮捕，不可能指示吳佳儒進行毒
品交易等語，係飾卸之詞，無足採取，在理由內依憑調查所得證
據，詳加指駁；並說明：（一）證人郭淑芬係透過他人認識上訴
人及其女友吳佳儒，彼等應無夙怨嫌隙，且其就與上訴人及其女
友吳佳儒相識之經過，毒品交易之時間、過程、方式、次數、價
額等相關情節，尚能詳為陳述，並不相悖，核與事實相符，自可
採信。雖其就上訴人與吳佳儒所販賣毒品之次數及金額多寡不一
，證稱：有二至三次，金額為二或三千元不等云云，依罪證有疑
利歸被告之原則，應以上訴人交易二次、交易金額分別為二千元
、三千元計算；又證人郭淑芬撥打之門號0000000000
號行動電話乃上訴人所持用，上訴人與吳佳儒既為情侶同居一處
，並允諾交易之條件，顯見吳佳儒販賣毒品海洛因給郭淑芬之行
為，非僅單獨為之，與上訴人間自屬共同正犯。（二）證人郭淑
芬於偵查中曾證稱：毒品是與吳家儒、上訴人合資購買云云，且
共同被告吳佳儒亦附和之。惟證人郭淑芬既又稱：如果毒品不足
，才共同出資購買，如果足夠，上訴人等就直接交付等語，而本
件均由吳佳儒至郭淑芬家中直接交付毒品，自堪認定係上訴人販
賣毒品無疑。（三）據共同正犯吳佳儒於檢察官偵查中之供述，
其於九十四年二月十六日下午之毒品交易，係先由上訴人確認交
易對象係相識之人，並同意後，才前往交易，堪認彼等間推由吳
佳儒外出交易毒品，上訴人留守家中，致先後在不同地點遭警方
查獲。雖吳佳儒嗣翻異前詞，於第一審法院改稱：當日上訴人在
洗澡時，朋友打電話找上訴人，伊才下樓去接該朋友，又因毒癮
很大，隨身攜帶毒品，嗣見員警過來，一時緊張才把毒品丟掉，
警詢中所稱有幫上訴人交易毒品之情事，是因查獲當日有「戒斷
」（指毒癮發作）現象，所言不實云云。惟吳佳儒於當日被查獲
時，如有上述現象，豈能外出接送友人，況檢察官係於九十四年
三月十日對之訊問，距吳佳儒於九十四年二月十六日被查獲之時
間已久，其仍持與警詢時所為之同一供述，且其於偵訊時所言，
又與事實相符，自堪採信。（四）上訴人堅不承認其有販賣海洛
因之事實，致無從查得其販入海洛因之真正價格及具體之利潤金
額。然販賣毒品係重罪，設若無利可圖，一般持有毒品之人，當
無輕易將所持有之毒品轉讓他人，甘冒於再次向他人購買時，被
查獲移送法辦之危險之理，堪認上訴人購入海洛因之價格必較其
售出之價格低廉，或以同一價格出售，而減少海洛因分量之方式
，從中賺取差額利潤，尚難以郭淑芬於另案審理時，陳述上訴人
未從中賺取差價之個人臆測之詞，逕認上訴人並無牟利之意圖。
而證人郭淑芬向上訴人所購較四分之一錢（約0.9375公克）為少
之海洛因毒品，依卷附法務部調查局查訪彙整之「九十三年上、
下半年及九十四年上半年國內海洛因、甲基安非他命、愷他命平
均價格表」所載，第一級毒品最低交易價格為每錢一萬七千元，
應係指無雜質稀釋之精純毒品，上訴人託由吳佳儒交付之淨重０
．三二公克之第一級毒品海洛因，依上揭價格比例換算，僅值一
千四百五十元 (計算式為17,000元÷3.75×0.32＝1,450元)，益
徵其買受價額尚在海洛因毒品小盤交易價格之合理範圍內，顯見
上訴人與吳佳儒販賣毒品予郭淑芬，確係有利可圖之理由。從形
式上觀察，原判決並無違背法令之情形存在。上訴意旨略稱：(一)
本件原受命法官李淑惠及審判長李炫德前曾審理上訴人之女友吳
佳儒與上訴人共同販賣上開毒品之案件，該受命法官於準備程序
時要求上訴人認罪，上訴人認有偏頗之虞，聲請迴避後，原審法
院僅更換受命法官及陪席法官，即駁回上訴人該迴避之聲請，並
即審結，致使上訴人仍受判處有期徒刑拾貳年，自有違法。(二)證
人郭淑芬及吳佳儒所證，前後不一，且吳佳儒被查獲時，既仍有
毒品，如何還有戒斷現象，顯見其所證不實。(三)扣案被查獲之毒
品是否為上訴人所有，吳佳儒於交付前有無私自取用部分，致重
量不足，上訴人有無可能為區區一千多元利潤，而甘冒重典？再
九十四年二月十六日，上訴人並未要求吳佳儒販賣第一級毒品，
原審均未查明。(四)第一審法院另案九十四年度訴字第一一二二號
判決認定上訴人與吳佳儒就交付第一級毒品予證人郭淑芬部分，
並無賺取差價之情事，再原判決既認定上訴人最後一次犯行為未
遂，卻未減輕其刑，亦有未當等語。惟查：（一）上訴人於原審
法院以本件原受命法官李淑惠及審判長李炫德前曾參與九十四年
度上訴字第一七八八號上訴人之女友即共同正犯吳佳儒違反毒品
危害防制條例案件之審理，且該受命法官於準備程序時要求上訴
人認罪，認有偏頗之虞為由，於九十五年十月三十一日具狀聲請
迴避後，業經原審法院於九十五年十一月八日以九十五年度聲字
第八七六號駁回其聲請，上訴人並未提起抗告而確定在案，有九
十五年度聲字第八七六號案卷可憑，且吳佳儒上開案件之審判法
官為李炫德、蔡國卿及李淑惠，而本件審理之法官為李炫德、簡
志瑩及陳志銘，除審判長李炫德外，其餘二人並不同，又上開聲
請
法官迴避之案件，依法無須停止訴訟程序，故原審法院於九十四
年十月三十一日審結後，於同年十一月十四日宣判，自無足資影
響判決之違誤情形。上訴意旨執此指摘，並非依據卷內訴訟資料
具體指摘之適法第三審上訴理由。（二）證據之取捨，為事實審
法院之職權，倘其採證認事並不違背證據法則，即不得任意指為
違法。又證人之陳述部分前後不符，或相互間有所歧異時，究竟
何者為可採，法院仍得本其自由心證予以斟酌，非謂一有不符或
矛盾，即應認其全部均為不可採信。本件證人郭淑芬及共同正犯
吳佳儒所為之先後證述，雖有不一，仍不影響其就主要事實之證
述所具憑信性，原判決已就相關事證詳加調查論列，復綜合上訴
人之供述及查獲警員彭志嘉等二人之證言，參互斟酌判斷，資為
不利於上訴人之認定，併已於其理由貳之二說明證人郭淑芬於第
一審法院及共同正犯吳佳儒於檢察官偵查時所證與事實相符，應
足採信，及上訴人與吳佳儒二人間確有犯意之聯絡及行為分擔，
其取捨判斷而得心證之理由，並無判決理由不備、採證違反法則
及應於審判期日調查之證據而未予調查之違法情形。上訴意旨無
非就原審採證認事之職權行使，任憑己見，泛言指摘，再為事實
上之爭執，並非依據卷內訴訟資料而為之具體指摘，自非合法之
第三審上訴理由。（三）第一審法院另案九十四年度訴字第一一
二二號吳佳儒違反毒品危害防制條例案件判決後，業經原審法院
另案以九十四年度上訴字第一七八八號判決撤銷確定，並認定吳
佳儒與上訴人間有共同販賣第一級毒品予證人郭淑芬之犯行，有
上開判決在卷可憑（見原審卷第三十二至四十六頁）。上訴意旨
妄指原判決未持與第一審法院九十四年度訴字第一一二二號之相
同見解，尚有違法云云，仍非依據卷內訴訟資料執為指摘之適法
第三審上訴理由。（四）量刑輕重係屬事實審法院得依職權自由
裁量之事項，原判決已說明上訴人所犯係二次既遂，一次未遂，
應論以連續販賣第一級毒品罪之犯行，並斟酌刑法第五十七條各
款所列情形，量處上訴人有期徒刑拾貳年之理由，既未逾法定刑
度，又無濫用量刑權限之情形，即不得遽指為違法。上訴意旨係
就原審量刑職權之行使，任意指摘，仍非適法之第三審上訴理由
。其上訴違背法律上之程式，應予駁回。
據上論結，應依刑事訴訟法第三百九十五條前段，判決如主文。
中　　華　　民　　國　九十六　年　　一　　月　 十九　 日
                      最高法院刑事第六庭
                          審判長法官  林　增　福
                                法官  邵　燕　玲
                                法官  陳　世　雄
                                法官  蔡　國　在
                                法官  黃　正　興
      本件正本證明與原本無異
                                      書  記  官
中　　華　　民　　國　九十六　年　　一　　月　二十五　日
                                                      V
